【裁判字號】    89,易,2619
【裁判日期】    891201
【裁判案由】    詐欺
【裁判全文】
臺灣板橋地方法院刑事判決                        八十九年度易字第二六一九號
    公  訴  人  臺灣板橋地方法院檢察署檢察官
    被      告  乙○○
右列被告因詐欺案件，經檢察官提起公訴（八十九年度偵字第九五八七號），本院判
決如左：
    主  文
乙○○共同意圖為自己不法之所有，以詐術使人將本人之物交付未遂，累犯，處有期
徒刑肆月。
    事  實
一、乙○○於民國八十六年間，因偽造文書案件，經臺灣臺中地方法院判處有期徒刑
    八月確定，於八十八年三月二十五日確定，於八十九年一月十日縮刑期滿執行完
    畢，猶不知檢束慎行。竟與丙○○（未經起訴）共同基於意圖為自己不法之所有
    之犯意聯絡，於八十九年五月十二日九時二十分許，共同至臺北縣土城市○○路
    ○段二０九號「運通當舖」，由丙○○在店外等候，並由乙○○持丙○○所提供
    之鍍金之假金項鍊一條（重約一兩零五分）向該當舖之店員甲○○佯稱上開金項
    鍊要典當新臺幣（下同）七千五百元（銀樓賣出之市價約九千元），而將之交付
    甲○○辦理，甲○○即將上開金項鍊以店內供辨識真假金飾用之火槍加以燒，
    竟發現有銀白色液體流出來，顯與真金經燒過後仍保持原來之顏色有別，始知上
    開金項鍊係假的，而立刻報警於同日九時五十分許在上址查獲乙○○，並扣得上
    開鍍金之假金項鍊一條，乙○○始未得逞，而丙○○見狀，則於警方尚未到場之
    前離去。
二、案經臺北縣警察局土城分局報告臺灣板橋地方法院檢察署檢察官偵查起訴。
    理  由
一、訊據被告乙○○對於其在右揭時地典當由丙○○所交付之鍍金之假金項鍊一條，
    並由丙○○在外等候之事實固坦承不諱，惟矢口否認有上開詐欺之犯行，辯稱：
    伊不知項鍊係假的，是丙○○當場從脖子上拿下來給我的，因他沒帶證件，叫我
    去當云云。
二、經查，上開項鍊外觀看不出真偽，以火燒烤試驗後，竟流出白色液體，經「運通
    當舖」之店員甲○○發覺有異，經詢問被告乙○○，被告堅稱上開項鍊是他在臺
    中買的，後來被告又要逃跑，被店內員工抓住等情，業據證人甲○○於警訊時、
    偵查中及本院審理時證述明確，復據證人丙○○於本院審理時結證屬實，又本院
    依職權調出扣案之上開項鍊於八十九年十月二十七日當庭勘驗結果，亦與檢察官
    於八十九年六月二十六日所為之勘驗結果「外觀是一般金飾狀，拉近距離仔細檢
    視，（燒烤處）呈現出多節銀白色狀，外觀與內容不符，顯有摻雜其他物質」相
    符，有本院之訊問筆錄及臺灣板橋地方法院檢察署履勘筆錄各一份附卷可稽。並
    有假金項鍊（重約一兩零五分）一條扣案可佐。被告乙○○於警訊時供稱「我與
    蔡榮祥（即丙○○）前往當舖；由我持一條假金項鍊進入該當舖後，便向店員展
    示該條假金項鍊，並向他表明我是因缺錢繳房租才典當金飾，該店員拿了該條假
    金項鍊後便表明該條項鍊可以典當七千五百元，但是要扣一個月之利息六百五十
    元，我同意，但一會兒店員即向我表示該條金項鍊有問題；蔡榮祥說他沒有證件
    ，所以要我幫他典當，我們有言明典當完成後，他要給我佣金五百元」等語，復
    於偵查中供稱「我不知項鍊是假的，我要去工作碰到他，我在東之寶快餐當廚師
    ；我是這個月（即八十九年五月）離職的，發生時我還有在上班；丙○○叫我去
    當時，有說要給我五百元；認識丙○○三天，那天朋友拜託我去戴丙○○的，當
    天他說他沒證件，沒法典當」等語。惟證人丙○○於本院審理時結證稱「我有拿
    一條掛在我身上約一兩之項鍊給乙○○去周轉應急使用或去當舖當也可以，這項
    鍊是我朋友阿龍做給我的假項鍊，價值約四千元，我並沒有告訴乙○○這項鍊是
    假的，我交給乙○○時，並未說乙○○如去典當借錢要給我幾成利息，我只叫乙○○要在一星期左右交還項鍊，我知項鍊不是純金的，當初我有與乙○○至當舖
    店外，但我交項鍊給乙○○後，就自行坐計程車先走了」等語。核被告與證人丙○○二人就渠等共同至當舖，並由丙○○從身上將上開項鍊拿下來交給乙○○進
    入當舖典當，丙○○並未告知乙○○上開項鍊係假的等情固供詞一致，惟其餘所
    供不符，且被告於案發時早於八十九年五月五日辭去東之寶快餐之工作，業據證
    人彭勝義於警訊時證述在卷，又被告既自承僅認識丙○○三天，如被告未與丙○○有意圖為自己不法之所有之犯意聯絡，何以被告在丙○○並未提供金飾來源證
    明單之情況下，竟未要求丙○○一同進入當舖典當，而任令丙○○在店外等候，
    乃至丙○○事後見事跡敗露即先行離去，令被告在店內被報警查獲而百口莫辯？
    再者，被告於經證人甲○○識破上開項鍊係假的時，並未立即找在店外之丙○○
    進入店內說明，竟仍向甲○○堅稱上開項鍊是他在臺中買的，業據證人甲○○於
    偵查中結證在卷。況被告亦坦承其與丙○○前往當舖，由其持一條假金項鍊進入
    該當舖後，便向店員展示該條假金項鍊，並表明其因缺錢繳房租才典當金飾，該
    店員拿了該條假金項鍊後便表明該條項鍊可以典當七千五百元，但是要扣一個月
    之利息六百五十元，．．．蔡榮祥說他沒有證件，所以要我幫他典當，我們有言
    明典當完成後，他要給我佣金五百元」等語。又證人丙○○並非沒有證件可以典
    當上開項鍊，此由其於八十九年五月十五日所立之證明切結書一紙給被告呈交檢
    察官參考時，其上附有丙○○之國民身分證正、反面影本即知，有上開證明切結
    書及丙○○之國民身分證正、反面影本各一紙附卷可稽。綜上所陳，被告應明知
    上開項鍊係假的，證人丙○○所稱「其沒有告訴被告上開項鍊是假的」及被告所
    為「其不知項鍊係假的」之辯解，均不足採信。事證明確，被告犯嫌洵堪認定。
三、核被告所為係犯刑法第三百三十九條第三項、第一項之詐欺取財未遂罪。被告與
    丙○○就上開之罪，彼此之間，互有犯意聯絡及行為分擔，為共同正犯。公訴意
    旨漏未論及被告與案外人丙○○共同犯罪部分，尚有未洽，併予明。又被告曾
    受如事實欄所述有期徒刑之執行完畢，此有臺灣高等法院檢察署刑案紀錄簡覆表
    一紙在卷可稽，其於五年以內再犯本件有期徒刑以上之罪，為累犯，應依刑法第
    四十七條之規定加重其刑。又被告以上開項鍊冒充真金項鍊典當，於尚未得手之
    際，即遭證人甲○○發覺而報警查獲，業如前述，顯係已著手於詐欺取財犯行之
    實行而不遂，為未遂犯，應依刑法第二十六條前段之規定減輕其刑，並依法先加
    後減。爰審酌被告有上開構成累犯之前科，其犯罪之動機、目的、手段、本件犯
    罪尚未達於既遂之程度，犯罪所生之危害、犯罪後猶否認之態度等一切情狀，量
    處如主文所示之刑，以示懲儆。
四、扣案之假金項鍊（重約一兩零五分）一條，係共同正犯丙○○所有供被告與丙○○共同犯本件之罪所用之物，業如前述，應依刑法第三十八條第一項第二款之規
    定宣告沒收。
據上論斷，應依刑事訴訟法第二百九十九條第一項前段，刑法第二十八條、第三百三
十九條第三項、第一項、第四十七條、第二十六條前段、第三十八條第一項第二款，
罰金罰鍰提高標準條例第一條前段，判決如主文。
本案經檢察官陳銘祥到庭執行職務
中    華    民    國      八十九      年      十一     月     三十      日
                                      臺灣板橋地方法院刑事第一庭
                                          法  官  楊  千  儀
右正本證明與原本無異。
如不服本判決，應於判決送達後十日內，向本院提出上訴狀。
                  書記官  王      明
中    華    民    國      八十九      年                月              日
附錄本案論罪科刑法條全文
刑法第三百三十九條
意圖為自己或第三人不法之所有，以詐術使人將本人或第三人之物交付者，處五年以
下有期徒刑、拘役或科或併科一千元以下罰金。
以前項方法得財產上不法之利益或使第三人得之者，亦同。
前二項之未遂犯罰之。
（罰金已依罰金罰鍰提高標準條例提高為十倍）


司法院資訊處製作；財團法人民間司法改革基金會備份。
